【裁判字號】    98,訴,696
【裁判日期】    980617
【裁判案由】    偽造文書等
【裁判全文】
臺灣臺南地方法院刑事判決               98年度訴字第696號
公  訴  人  臺灣臺南地方法院檢察署檢察官
被      告  乙○○
上列被告因偽造文書案件，經檢察官提起公訴（98年度調偵字第
147號），被告於準備程序期日就被訴事實為有罪陳述，本院聽
取當事人之意見後，經合議庭裁定由受命法官獨任進行簡式審判
程序，並判決如下：
    主  文
乙○○連續行使偽造私文書，足以生損害於他人，處有期徒刑捌
月，減為有期徒刑肆月，如易科罰金，以銀元參佰元即新臺幣玖
佰元折算壹日。如附表所示偽造之「丁○○」、「戊○○」之署
押共捌枚，均沒收。
    事  實
一、乙○○係丙○○○○○○○○○（下稱隆田互助社）之社員
    、且係丁○○之前妻及戊○○之母，竟基於意圖為自己不法
    所有之詐欺及行使偽造私文書之概括犯意，未經丁○○及戊○○之同意，連續為下列犯行：
（一）於88年6月17日，以其本人名義為借款人，在隆田互助社
      編號8844號之借款申請書及借據上連帶保證人欄位，偽簽
      丁○○署押並盜蓋丁○○之印章於其上，持向隆田互助社
      借款新台幣（下同）80萬元而行使之，足以生損害於丁○○，並使隆田互助社陷於錯誤，而如數撥款予乙○○。
（二）於88年9月7日，佯稱為丁○○之代理人，在隆田互助社編
      號8862號之借款申請書及借據上借款人欄位，偽簽丁○○
      署押並盜蓋丁○○之印章於其上，持向隆田互助社借款40
      萬元而行使之，足以生損害於丁○○，並使隆田互助社陷
      於錯誤，而如數撥款予乙○○。
（三）於89年6月28日，佯稱為丁○○之代理人，在隆田互助社
      編號8947號之借款申請書及借據上借款人欄位，偽簽丁○○署押並盜蓋丁○○之印章於其上，持向隆田互助社借款
      25萬元而行使之，足以生損害於丁○○，並使隆田互助社
      陷於錯誤，而如數撥款予乙○○。
（四）於90年2月6日，佯稱為戊○○之代理人，在隆田互助社編
      號9009號之借款申請書及借據上借款人欄位，偽簽戊○○
      署押並盜蓋戊○○之印章於其上，持向隆田互助社借款60
      萬元而行使之，足以生損害於戊○○，並使隆田互助社陷
      於錯誤，而如數撥款予乙○○。
（五）嗣因乙○○遲未依約按期攤還本金及利息，隆田互助社以
      存證信函通知丁○○、戊○○積欠貸款，惟丁○○、戊○○以書面聲明對前揭借款之事均不知情，亦未委託、授權
      他人借款等情，始查悉上情。
二、案經隆田互助社代表人邱雅嬿訴請臺灣臺南地方法院檢察署
    檢察官偵查起訴。
    理  由
一、本件被告乙○○所犯為死刑、無期徒刑、最輕本刑為三年以
    上有期徒刑以外之罪，亦非屬高等法院管轄之第一審案件，
    其於準備程序進行中，先就被訴事實為有罪之陳述，經法官
    告知簡式審判程序之旨，並聽取公訴檢察官之意見後，依刑
    事訴訟法第273條之1第1項、第273條之2等規定，裁定進行
    簡式審判程序，且不受同法第159條第1項、第161條之2、第
    161條之3、第163條之1及第164條至第170條所規定證據能力
    認定及調查方式之限制，合先敘明。
二、訊據被告乙○○對於上開事實均坦承不諱，核與告訴人隆田
    互助社代理人於偵查中指述之情節大致相符，復有證人丁○○、戊○○、李進益即隆田互助社前承辦人員、黃聰佃即被
    告之弟等於偵查中證述屬實，並有臺南縣儲蓄互助社登記證
    、丁○○、戊○○之聲明書各1件、借款申請書、借據、及
    還款紀錄表各4份、本院97年度促字第2490、2491、2489號
    支付命令暨確定證明書各1份等附卷可稽，足認被告於本院
    所為之任意性自白，核與事實相符，應堪採信。故本件事證
    明確，被告犯行堪以認定。
三、查被告行為後，於94年2月2日修正公布之刑法，業於95年7
    月1日施行，按新修正施行之刑法第2條第1項之規定，係規
    範行為後法律變更所生新舊法律比較適用之準據法，於新刑
    法施行後，應適用新刑法第2條第1項之規定，為「從舊從輕
    」之比較，是茲將本件涉及之新舊法比較說明如下：
  (1)修正施行後之刑法，業已經刪除舊法第56條有關連續犯之規
    定，此刪除雖非屬犯罪構成要件之變更，但顯已影響行為人
    刑罰之法律效果，自屬法律有變更，比較新、舊法結果，修
    正後之規定並非較有利於被告，依刑法第2條第1項前段規定
    ，仍應適用較有利於被告之行為時法律（即舊法）論以連續
    犯，並加重其刑，較有利於被告。
  (2)另修正施行後之刑法，同時亦刪除第55條關於牽連犯之規定
    ，此刪除雖也非屬犯罪構成要件之變更，但卻已影響行為人
    刑罰之法律效果，自屬法律有變更，比較新、舊法結果，修
    正後之規定並非較有利於被告，依刑法第2條第1項前段規定
    ，仍應適用較有利於被告之行為時法律（即舊法）論以牽連
    犯，並從一重處斷，較有利於被告。
  (3)又本件被告於行為當時之刑法第41條第1項前段規定：「犯
    最重本刑為5年以下有期徒刑以下之刑之罪，而受6個月以下
    有期徒刑或拘役之宣告，因身體、教育、職業、家庭之關係
    或其他正當事由，執行顯有困難者，得以1元以上3元以下折
    算1日，易科罰金。」又被告行為時之易科罰金折算標準，
    修正前罰金罰鍰提高標準條例第2條前段（現已廢止）規定
    ，就其原定數額提高為100倍折算1日，則本件被告行為時之
    易科罰金折算標準，應以銀元300元折算1日，經折算為新台
    幣後，應以新台幣900元折算為1日。惟95年7月1日修正施行
    之刑法第41條第1項前段則規定：「犯最重本刑為5年以下有
    期徒刑以下之刑之罪，而受6個月以下有期徒刑或拘役之宣
    告者，得以新台幣1000元、2000元或3000元折算1日，易科
    罰金。」比較修正前後之易科罰金折算標準，以95年7月1日
    修正施行前之規定，較有利於行為人，依刑法第2條第1項前
    段規定，應適用修正前刑法第41條第1項前段規定，定其折
    算標準，較有利於被告。
四、本件核被告所為，係犯刑法第216條、第210條之行使偽造私
    文書罪，以及同法第339條之詐欺罪。又被告盜用丁○○、
    戊○○之印章及偽造丁○○、戊○○署押之行為，均為偽造
    私文書之階段行為，又其偽造私文書而後行使，偽造之低度
    行為亦應為行使之高度行為吸收，均不另論罪。此外，被告
    先後4次行使偽造私文書及詐欺之犯行，均時間緊接，所犯
    罪名相同，顯均係出於概括犯意為之，應依修正施行前刑法
    之連續犯規定，論以一罪，並加重其刑。又被告所犯上開二
    罪間，有修正施行前刑法所規定之方法結果、手段目的之牽
    連關係，應從一重之連續行使偽造私文書罪處斷。茲審酌被
    告前並無任何刑事紀錄，素行尚佳，其因教育智識程度不高
    始因一時失慮致罹刑典，又其一再犯罪之動機目的主要係為
    清償先前之貸款，及其以偽造署押、盜用印章犯罪之手段對
    於丁○○、戊○○所生之損害，及告訴人因此所受之財產損
    害均非少，暨目前尚未能與告訴人達成和解，惟犯後尚知坦
    承犯行，態度良好，應有悔意等一切情狀，量處如主文所示
    之刑。又查被告所犯本件之罪均係在中華民國96年罪犯減刑
    條例所定減刑基準日即96年4月24日之前，且又無該條例第3
    條規定不得減刑之情形，爰依該條例第2條第1項第3款之規
    定，減其宣告刑2分之1，併諭知易科罰金之折算標準。
五、按偽造之印章、印文或署押，不問屬於犯人與否，沒收之，
    此刑法第219條訂有明文。再按盜用他人真印章所蓋之印文
    ，並非偽造印章之印文，不在刑法第219條所定必須沒收之
    列（此最高法院著有48年台上第113、1533號判例意旨可參
    ），故本件如附表至所示被告偽造之「丁○○」署押6
    枚、及附表至所示被告偽造之「戊○○」署押2枚，自
    均應依上開之規定，宣告沒收。惟借據及借款申請書上之「
    丁○○」、「戊○○」之印章印文，既業經丁○○、戊○○
    二人於偵查中具結確認前揭印章確屬真正，並非偽造者等語
    （98年度交查字第211號偵查卷第26頁參見），又非屬被告
    所有之物或違禁物，故上開盜用之印章印文暨扣案之「戊○○」印章1顆，均無庸宣告沒收，是檢察官起訴意旨聲請將
    盜用之「丁○○」、「戊○○」印文併依刑法第219條之規
    定宣告沒收，尚有誤會，先此敘明。另借款申請書及借據等
    偽造之私文書，業經向告訴人行使，即非屬於被告所有復非
    屬違禁物品，亦不另為沒收之諭知，併此敘明。
六、據上論斷，應依刑事訴訟法第273條之1第1項、第299條第1
    項前段，現行刑法第2條第1項前段、第216條、第210條、第
    339條、第219條，修正施行前刑法第56條、第55條、第41條
    第1項前段，刑法施行法第1條之1，中華民國96年罪犯減刑
    條例第2條第1項第3款、第7條，廢止前罰金罰鍰提高標準條
    例第2條，判決如主文。
本案經檢察官甲○○到庭執行職務
中    華    民    國    98    年    6     月    17    日
                  刑事第十一庭  法  官  林臻嫺
以上正本證明與原本無異。
如不服本判決應於收受本判決後10日內向本院提出上訴書狀，並
應敘述具體理由。如未敘述上訴理由者，應於上訴期間屆滿後20
日內向本院補提理由書狀（均須按他造當事人之人數附繕本）「
切勿逕送上級法院」。
                                書記官  蕭伊舒
中    華    民    國    98    年    6     月    17    日
附表：
┌──────────┬──────────┬──────────┐
│編號為8844號之借據│丁○○之署押        │ 1枚                │
│                    │                    │                    │
├──────────┼──────────┼──────────┤
│編號為8844號之借款│丁○○之署押        │ 1枚                │
│  申請書            │                    │                    │
├──────────┼──────────┼──────────┤
│編號為8862號之借據│丁○○之署押        │ 1枚                │
│                    │                    │                    │
├──────────┼──────────┼──────────┤
│編號為8862號之借款│丁○○之署押        │ 1枚                │
│  申請書            │                    │                    │
├──────────┼──────────┼──────────┤
│編號為8947號之借據│丁○○之署押        │ 1枚                │
│                    │                    │                    │
├──────────┼──────────┼──────────┤
│編號為8947號之借款│丁○○之署押        │ 1枚                │
│  申請書            │                    │                    │
├──────────┼──────────┼──────────┤
│編號為9009號之借據│戊○○之署押        │ 1枚                │
│                    │                    │                    │
├──────────┼──────────┼──────────┤
│編號為9009號之借款│戊○○之署押        │ 1枚                │
│  申請書            │                    │                    │
└──────────┴──────────┴──────────┘
附錄法條
中華民國刑法第216條
行使第 210 條至第 215 條之文書者，依偽造、變造文書或登載
不實事項或使登載不實事項之規定處斷。
中華民國刑法第210條
偽造、變造私文書，足以生損害於公眾或他人者，處 5 年以下有
期徒刑。
中華民國刑法第339條
意圖為自己或第三人不法之所有，以詐術使人將本人或第三人之
物交付者，處 5 年以下有期徒刑、拘役或科或併科 1 千元以下
罰金。
以前項方法得財產上不法之利益或使第三人得之者，亦同。
前二項之未遂犯罰之。


司法院資訊處製作；財團法人民間司法改革基金會備份。
